【裁判字號】    98,交聲,381
【裁判日期】    981123
【裁判案由】    違反道路交通管理處罰條例聲明異議
【裁判全文】
臺灣花蓮地方法院交通事件裁定         98年度交聲字第381號
原處分機關  交通部公路總局臺北區監理所花蓮監理站
法定代理人  林富英
異  議  人
即受處分人  乙○○
上列異議人受處分人因違反道路交通管理處罰條例案件，對於交
通部公路總局臺北區監理所花蓮監理站中華民國98年10月26日所
為之處分（原處分案號：花監違字裁44-P00000000 號)，聲明異
議，本院裁定如下：
    主  文
異議駁回。
    理  由
一、原處分意旨略以：異議人即受處分人乙○○於民國98年9 月
    19日下午3時5分許（裁決書誤載為同日1時5分），駕駛車號
    Q3－765 號自用大貨車，行經花蓮縣花蓮市○○路之設有燈
    號管制之交岔路口時，違規闖紅燈，經警攔停依法舉發，並
    由原處分機關依道路交通管理處罰條例第53條第1 項、第63
    條第1項第3款（原裁決書漏載第3 款）等規定，裁罰異議人
    罰鍰新臺幣（下同）3,600元，記違規點數3點等語。
二、異議意旨則以：伊因礦泉水倒下而撿起放正，看到黃燈變紅
    燈而停車，只是越線，而非闖紅燈，且伊係自己停車，並非
    被攔停，經警員示意後異議人才和警員說那我開去前面靠邊
    停放而下車開單，之後前往派出所和警員溝通，吳姓警員稱
    開了就開了，無法更改，你可以申訴云云。
三、按汽車行駛到交岔路口，其行進、轉彎，應遵守燈光號誌，
    道路交通安全規則第102條第1項第1 款定有明文。又汽車駕
    駛人，行經有燈光號誌管制之交岔路口闖紅燈者，處 1,800
    元以上5,400元以下罰鍰；汽車駕駛人有第53 條情形者，除
    依原條款處罰緩外，並予記違規點數3 點，道路交通管理處
    罰條例第53條第1項、第63條第1項第3款亦分別定有明文。
四、經查：本件異議人於上開時、地駕駛上開車輛闖紅燈，經花
    蓮縣警察局吉安分局北昌派出所警員以異議人違反道路交通
    管理處罰條例第53條第1 項規定，當場開單舉發等情，有花
    蓮縣警察局舉發違反道路交通管理事件通知單影本在卷可稽
    。又證人即舉發本件違規事件之警員甲○○到庭證稱：異議
    人當時係行駛中央路，由吉安鄉往花蓮市區方向（北向）行
    駛，我當時開巡邏車在執行巡邏勤務，是走民治路由西往東
    ，當時民治路是綠燈，中央路是紅燈，我當時已經經過南下
    車道到了北上車道那邊，異議人開的車一直過來，快要撞到
    我們，經鳴警笛、按喇叭請異議人停車，當時異議人的車前
    輪都已經超過斑馬線了，我們請他下車說他闖紅燈，異議人
    則說他要彎腰下去撿東西，應該是這樣所以沒有注意到紅燈
    ；他是要通過路口，因為巡邏車差一點被撞上，而他車子有
    二分之一以上都已經超過斑馬線，而停止線與斑馬線間還有
    一段距離，故認定係屬闖紅燈；異議人當場收罰單，他有表
    示他只是越線，我們又向他解釋；（法官問：當時路口號誌
    是否處於燈號變換？）沒有，當時民治路一直都是綠燈，我
    們才有辦法從通過中央路的南下車道到北上車道那邊，異議
    人就是走中央路往北行駛；後來有碰到異議人，他說他只是
    越線，要我改，我說違規事實就是事實，可以去監理站申訴
    等語明確，異議人亦當庭自承其駕駛之車輛前輪確實有超過
    斑馬線之情形，另經當庭勘驗證人提出錄有當時對話之隨身
    碟結果，證人當場亦確有向異議人稱差一點被撞到，如果是
    你，會不會怕等語，足認證人上開結證所述，自堪採信，異
    議人所指當時燈號處於黃燈轉紅燈之變換狀態云云，尚乏其
    據；且證人所證其判斷異議人當時係闖紅燈，而非未遵守標
    線規定（即越線）之標準（即若停車時車輪壓到停止線，係
    屬越線，異議人是要通過路口，因巡邏車差一點被撞上，而
    異議人當時車子有二分之一以上都已經超過斑馬線，停止線
    與斑馬線間還有一段距離，故認定係闖紅燈等語），亦與交
    通部於82年4月22日以交路(82)字第009811 號函所釋二者區
    別標準（即：（三）無繪設路口範圍者：以車輛無視於紅燈
    號誌，而有穿越路口之企圖，其車身並已伸越停止線並足以
    妨害其他方向人（若有行人穿越道）、車通行者，亦以闖紅
    燈論處；若僅車身伸越停止線，則以不遵守標線指示視之）
    相符，益徵證人上開所證，核屬有據。再者，警員係代表國
    家執行道路交通安全與秩序之維護及違規行為之公務員，其
    依法掣單舉發違反道路交通管理處罰條例所列之違規事實，
    本質上為行政處分，係公務員基於職務上權力，依法就特定
    之具體事件所為具公法上效果之單方行政行為，自具一定之
    公信力，故除非有充份之事證足認該等執行公權力之公務員
    認知之事實有誤或有違法失職之情事，否則本院認為應以值
    勤員警所認知之事實為可信，而採為判斷之依據；況證人與
    異議人素不相識，亦無仇怨，更無虛偽證述以使異議人受有
    裁罰之不利益之必要。至於異議人所指事後去找警員即證人
    甲○○溝通，證人稱開了就開了，無法更改，可以申訴之部
    分，查證人當時係表明違規事實就是事實，可以去監理站申
    訴等情，業據證人證述如上，而證人以其認定之違規事實明
    確，拒絕異議人更改之要求一節，核屬正當，殊難認證人有
    何明知舉發有誤，然因心虛故仍執意不予更正之情形，並遽
    以推論證人上開證述確係隱匿實情而不足採信。
五、據此，本件異議人並未就執勤警員之舉發有誤，提出確實事
    證以供調查，且無任何相關證據足資證明本件執勤警員確有
    捏造事實違法取締之情事，故本件執勤警員本其維護交通秩
    序、安全職責所為之舉發，自應受到合法、正確之推定，是
    異議人於前述時、地確有闖紅燈之違規事實，應堪認定。則
    原處分機關依據道路交通管理處罰條例第53條第1 項、第63
    條第1項第3款之規定，裁處異議人罰鍰3,600 元並記違規點
    數3點，核無違誤，異議人之異議為無理由，應予駁回。
六、據上論斷，應依道路交通案件處理辦法第19條，裁定如主文
    。
中    華    民    國    98    年    11    月    23    日
                  交通法庭       法  官 黃鴻達
上列正本證明與原本無異。
如對本裁定不服，應於送達後5 日內，向本院提出抗告狀（應抄
附繕本）。
中    華    民    國    98    年    11    月    23    日
                                 書記官


司法院資訊處製作；財團法人民間司法改革基金會備份。
